【裁判字號】    98,訴,786
【裁判日期】    980610
【裁判案由】    毒品危害防制條例
【裁判全文】
臺灣臺北地方法院刑事判決               98年度訴字第786號
公  訴  人  臺灣臺北地方法院檢察署檢察官
被      告  甲○○
上列被告因違反毒品危害防制條例案件，經檢察官提起公訴（九
十八年度偵字第一一五一號）及移送併辦（九十八年度毒偵字第
一三五四號），被告於準備程序中為有罪之陳述，經本院合議庭
裁定改由受命法官獨任進行簡式審判程序，判決如下：
    主  文
甲○○施用第一級毒品，累犯，處有期徒刑拾月，扣案之海洛因
壹包（淨重零點肆伍公克）及安非他命貳包（驗餘淨重點伍貳
公克）沒收銷燬之，扣案之吸食器貳組沒收之。
    事  實
一、甲○○前於民國九十年間因施用毒品案件，經臺灣板橋地方
    法院（下稱板橋地院）以九十年度毒聲字第二○九號裁定觀
    察勒戒，因無繼續施用毒品之傾向，於九十年二月五日執行
    完畢出所，經臺灣板橋地方法院檢察署（下稱板橋地檢署）
    檢察官以九十年度毒偵緝字第八六號不起訴處分確定；又於
    九十一年間因施用毒品案件，經板橋地院以九十一年度毒聲
    字第一○四四號裁定觀察勒戒，因有繼續施用毒品之傾向，
    再經板橋地院裁定令入戒治處所施以強制戒治，於九十一年
    十二月十七日停止強制戒治處分，由板橋地院以九十一年度
    易字第一五七一號判決判處有期徒刑六月確定，於九十二年
    一月十五日執行完畢；復於九十二年間因竊盜案件，經板橋
    地院以九十二年度簡字第一四一一號判決判處有期徒刑三月
    確定，另因施用毒品案件，經板橋地院裁定令入戒治處所施
    以強制戒治，於九十三年一月九日因毒品危害防制條例修正
    施行而出所，經板橋地院以九十二年度簡字第二五一六號判
    決判處有期徒刑四月確定，上開二案裁定定應執行有期徒刑
    六月，於九十三年十月七日縮刑期滿執行完畢；於九十四年
    間因違反毒品危害防制條例、竊盜案件，先後經板橋地院以
    九十四年度易字第三六六號判決、九十四年度簡上字第一七
    六號判決，分別判處有期徒刑八月、一年六月，經板橋地院
    裁定定應執行有期徒刑二年一月，於九十六年一月二十二日
    假釋出監付保護管束，於九十六年七月二日假釋期滿未經撤
    銷視為執行完畢。
二、甲○○基於施用第一級及第二級毒品之犯意，於九十八年四
    月二日晚間，在其位於臺北縣中和市○○路七巷十九之一號
    住處，以將海洛因及安非他命置入玻璃球內以火燒烤之方式
    ，同時施用第一級毒品海洛因及第二級毒品安非他命一次。
    嗣於九十八年四月四日凌晨二時四十分許，在臺北市中正區
    ○○○路與北平西路口，為警盤查查獲，扣得海洛因一包（
    淨重零點四五公克）、安非他命二包（驗餘淨重三點五二公
    克）及吸食器二組，始查知上情。
三、案經臺北市政府警察局中正第一分局報告臺灣臺北地方法院
    檢察署檢察官偵查起訴。
    理  由
一、本件被告所犯非死刑、無期徒刑、最輕本刑為三年以上有期
    徒刑之罪，或高等法院管轄第一審之案件，被告於本院準備
    程序中，就被訴事實為有罪之陳述，經告以簡式審判程序之
    旨，並聽取檢察官及被告之意見後，本院裁定進行簡式審判
    程序，是本件之證據調查，依刑事訴訟法第二百七十三條之
    二規定，不受同法第一百五十九條第一項、第一百六十一條
    之二、第一百六十一條之三、第一百六十三條之一及第一百
    六十四條至第一百七十條規定之限制，合先敘明。
二、上開事實，業據被告於本院審理中坦承不諱，而被告於九十
    八年四月四日經警查獲時所採集尿液，經送臺灣尖端先進生
    技醫藥股份有限公司以氣相層析質譜儀分析法鑑驗結果，呈
    嗎啡、安非他命類陽性反應，此有該公司九十八年四月十日
    濫用藥物檢驗報告一紙附卷可稽，扣案之米白色粉末一包，
    經鑑驗之結果，檢出海洛因之成分，白色透明晶體二包，檢
    出安非他命、甲基安非他命及Ｎ, Ｎ─二甲基安非他命成分
    ，有臺北市政府警察局保安警察大隊查獲涉嫌毒品危害防制
    條例毒品初步鑑驗報告單及臺北市政府警察局九十八年四月
    十六日北市鑑毒字第○七五號鑑驗通知書各一紙存卷可查，
    是被告上開任意性之自白核與事實相符而可採信，本案事證
    已臻明確，其犯行堪以認定。
三、按九十二年七月九日新修正之毒品危害防制條例刪除二犯及
    三犯之規定，一改修法前繁雜之處遇程序，僅將施用毒品者
    簡化區分為初犯、再犯，並認施用毒品者係屬病患性犯人，
    以觀察、勒戒戒除其身癮，並以強制戒治去除其心癮。經觀
    察、勒戒或強制戒治執行完畢釋放後，若係五年後再犯該條
    例第十條施用毒品罪者，與同條例第二十條第一項、第二項
    關於「初犯」之處理方式相同，檢察官應先聲請法院裁定令
    被告入勒戒處所觀察、勒戒，並視有無繼續施用毒品傾向，
    決定應予釋放、為不起訴之處分，或應聲請法院裁定令入勒
    戒處所強制戒治；若係五年內「再犯」同條例第十條施用毒
    品罪者，依同條例第二十三條第二項規定，檢察官則應依法
    追訴。觀諸該條例第二十條第三項之修正理由：「觀察、勒
    戒或強制戒治五年後再犯者，顯見前所實施之觀察、勒戒或
    強制戒治已足以遮斷其施用毒品之癮，為期自新及協助其戒
    除毒癮，對此五年後再犯者，爰明定仍適用初犯之規定，先
    經觀察、勒戒、強制戒治之程序。」及同條例第二十三條第
    二項之修正理由：「為配合簡化施用毒品犯之刑事處遇程序
    ，並鑑於經觀察、勒戒或強制戒治執行完畢釋放後五年內再
    犯者，其再犯率甚高，原據以實施之觀察、勒戒及強制戒治
    既已無法收其實效，自應施以刑事處遇。」，顯然如施用毒
    品者係前經觀察、勒戒或強制戒治等治療程序執行完畢五年
    後，始再施用毒品之「初犯」，因前所執行之觀察、勒戒或
    強制戒治已足收戒除毒癮之效，自應重新執行觀察、勒戒或
    強制戒治等治療程序，並於治療程序執行完畢後，由檢察官
    為不起訴處分，毋庸對之追訴處罰；反之，在「再犯」之情
    形，因其先前所為治療程序顯未能收戒斷毒癮之效，且考量
    施用毒品者之再犯率偏高，乃簡化其刑事處遇程序，而逕予
    追訴處罰，不再施以治療程序。參酌上開立法理由，修正毒
    品危害防制條例就施用毒品者，祇於「初犯」及「五年後再
    犯」二種情形，有其追訴條件之限制，即須於初犯經觀察、
    勒戒或強制戒治釋放後，五年內均無施用毒品之行為，始能
    認其前所實施之觀察、勒戒或強制戒治已足遮斷毒癮，而得
    於五年後再犯時，再予適用初犯之規定，重行觀察、勒戒等
    程序。倘五年內已經再犯，被依法追訴處罰，縱其第三次（
    或第三次以上）施用毒品之時間在初犯釋放五年以後，即與
    「五年後再犯」之情形有別，且因已於「五年內再犯」，顯
    見其再犯率甚高，原實施觀察、勒戒或強制戒治，已無法收
    其實效，而無五年戒斷期之存在，自無再經觀察、勒戒及強
    制戒治之必要，即應依該條例第十條處罰，始符新法修正之
    本旨，最高法院九十五年度第七次刑事庭決議、最高法院九
    十五年度臺非字第五九號、第六五號判決意旨可資參照。經
    查：被告前三度因施用毒品案件，分經本院裁定送觀察勒戒
    、觀察勒戒及強制戒治，又於強制戒治執行完畢釋放後五年
    內之九十四年九月十九日，因違反毒品危害防制條例案件，
    經板橋地院以九十四年度易字第三六六號判決判處有期徒刑
    八月確定等情，有臺灣高等法院被告前案紀錄表在卷可憑。
    衡諸首揭說明，本案被告犯行既非初犯，亦非毒品危害防制
    條例第二十條第三項所指「五年後再犯」之情形，即應依法
    訴追審理。從而，本案事證明確，被告施用第一級、第二級
    毒品犯行洵堪認定，應依法論科。
四、核被告所為，係犯毒品危害防制條例第十條第一項、第二項
    之施用第一級、第二級毒品罪。其施用前持有海洛因及安非
    他命之低度行為，應為施用之高度行為所吸收，不另論罪。
    其以一行為觸犯上開二罪，為想像競合犯，應從一重論以違
    反毒品危害防制條例第十條第一項之施用第一級毒品罪。查
    被告有如事實一之部分所載之犯罪科刑執行情形，有臺灣高
    等法院被告前案紀錄表一份在卷可稽，其前受有期徒刑執行
    完畢，於五年以內故意再犯本件有期徒刑以上之罪，為累犯
    ，應依刑法第四十七條第一項之規定加重其刑。爰審酌被告
    此次犯後坦承犯行，態度尚可，但屢有毒品之前案紀錄，仍
    未能戒除毒癮復行施用，惟念其施用毒品乃戕害個人身心健
    康，尚未危及他人，其犯罪之動機、目的、手段，暨被告之
    素行、生活狀況、犯罪所生之危害等一切情狀，量處如主文
    所示之刑。扣案第一級毒品海洛因一包（淨重零點四五公克
    ）及第二級毒品安非他命二包（驗餘淨重三點五二公克），
    分別屬第一級及第二級毒品違禁物，應依毒品危害防制條例
    第十八條第一項前段沒收銷燬之，扣案之吸食器二組，屬被
    告所有，供其施用毒品所用之物，業據被告供明，又此物品
    本質上尚可供其他用途使用，並非專供施用毒品之器具，應
    依刑法第三十八條第一項第二款之規定，宣告沒收之。
五、臺灣臺北地方法院檢察署檢察官移送本院併辦之該署九十八
    年度毒偵字第一三五四號被告甲○○違反毒品危害防制條例
    第十條第一項、第二項之施用第一級、第二級毒品案件，如
    前所述，被告此部分犯行，與檢察官起訴書犯罪事實欄所記
    載被告施用第一級、第二級毒品之犯行，為實質上一罪之關
    係，本院自得就檢察官上開併辦部分，於本件併為審理、判
    決，附此敘明。
據上論斷，應依刑事訴訟法第二百七十三條之一第一項、第二百
九十九條第一項前段，毒品危害防制條例第十條第一項、第二項
、第十八條第一項前段，刑法第十一條前段、第五十五條、第四
十七條第一項、第三十八條第一項第二款，判決如主文。
本案經檢察官王育珍到庭執行職務。
中    華    民    國    98    年    6     月    10    日
                  刑事第九庭    法  官  徐淑芬
上正本證明與原本無異。
如不服本判決，應於判決送達後十日內向本院提出上訴書狀，並
應敘述具體理由；其未敘述上訴理由者，應於上訴期間屆滿後二
十日內向本院補提理由書狀（均須按他造當事人之人數附繕本）
，切勿逕送上級法院。
                                書記官  劉郅享
中    華    民    國    98    年    6     月    10    日
附錄本案論罪科刑法條全文：
毒品危害防制條例第十條
施用第一級毒品者，處六月以上五年以下有期徒刑。
施用第二級毒品者，處三年以下有期徒刑。


司法院資訊處製作；財團法人民間司法改革基金會備份。
